【裁判字號】    89,上訴,3488
【裁判日期】    890719
【裁判案由】    毒品危害防制條例
【裁判全文】
臺灣高等法院刑事判決                          八十九年度上訴字第三四八八號
    上  訴  人
    即  被  告  乙○○
    指定辯護人  丙○○
右上訴人因違反毒品危害防制條例案件，不服臺灣桃園地方法院八十九年度訴緝字第
一五號，中華民國八十九年七月十九日第一審判決（起訴案號：臺灣桃園地方法院檢
察署八十七年度偵字第一七四四六號）提起上訴，本院判決如左：
    主  文
原判決撤銷。
乙○○無罪。
    理  由
一、公訴意旨略以：被告乙○○意圖營利，並基於概括之犯意，於民國八十七年十一
    月十日起至同年月十九日止，分別在桃園縣楊梅鎮○○路○段五五一巷三一弄五
    五號附近及桃園縣平鎮市○○路一０巷六七號等地，以每小包一千元之價格，連
    續販賣毒品海洛因及安非他命予甲○○施用。嗣於八十七年十一月十九日下午二
    時三十分許，在桃園縣楊梅鎮○○路○段五五一巷三一弄五五號為警循線查獲，
    並扣得海洛因三小包淨重一‧二三公克（包裝重０．七五公克），因認被告乙○
    ○涉有違反毒品危害防制條例第四條第一項之販賣第一級毒品罪、第四條第二項
    之販賣第二級毒品罪嫌云云。
二、檢察官認被告涉有上開行為係以證人甲○○之供述及扣案之海洛因三小包淨重一
    ．三二公克，並參酌甲○○與被告間並無仇隙，當無誣陷之理等情為其論據。
三、訊之被告堅決否認有上開犯行，辯稱伊未販賣海洛因及安非他命予甲○○，伊與
    甲○○有債務糾紛，另辯護人為被告辯護稱原審係以甲○○之供述為其唯一證據
    ，依甲○○於警訊時所供，安非他命係伊於三天前以新台幣一千元向乙○○購買
    的，是乙○○親自拿到伊住處給伊者，至於海洛因共向乙○○買過三、四次之多
    ，今日警方在伊身上起出的海洛因是伊於今日下午十三時許打乙○○家裡的電話
    （０３）0000000跟乙○○說伊要過去，伊到乙○○家裡，在他家二樓房
    間內，以一千向乙○○購買的等語，查甲○○稱查獲之海洛因為警方自其「身上
    起出」，然觀諸卷附搜索扣押證明筆錄關於扣押物第一項之海洛因係「於二樓房
    間內起獲」，故海洛因並非自甲○○身上起出，再者若於甲○○住處查獲之安非
    他命係被告出售者，何以於被告住處又未曾查獲任何安非他命，而於被告住處扣
    得之斜尖吸管有殘留安非他命，據何認定係被告販賣予甲○○所殘留。
四、按犯罪事實應依證據認定之，無證據不得推定其犯罪事實；又不能證明被告犯罪
    者，應諭知無罪之判決，刑事訴訟法第一百五十四條、第三百零一條第一項分別
    定有明文。又事實審法院對於證據之取捨，依法雖有自由判斷之權，然積極證據
    不足證明犯罪事實時，被告之抗辯或反證縱屬不能成立，仍不能以此資為積極證
    據應予採信之理由，最高法院三十年上字第四八二號著有判例參照。按甲○○於
    警訊時雖供稱安非他命係伊於三天前以新台幣一千元向乙○○所購買，且是乙○
    ○親自拿到伊住處給伊者，至於海洛因伊共向乙○○買過三、四次之多，今（十
    九）日警方在伊身上起出的海洛因是伊於今（十九）日下午十三時許打乙○○家
    裡的電話（０３）0000000跟乙○○說伊要過去，伊到乙○○家裡，在乙
    ○○家二樓房間內，伊以一千向乙○○購買的等語（參偵查卷第八頁背面），惟
    甲○○之供述，依毒品危害防制條例第十七條之規定，供出毒品來源因而破獲者
    ，得減輕其刑，是以甲○○之供述因可獲邀寬典，自應就其所供是否合情為論，
    經查：
    I、甲○○於製作警訊筆錄時並未錄音，此有桃園縣警察局八德分局八十九年三
        月十八日德警分刑字第七九三三號函文一紙在卷可按，然本案為警查獲之時
        間係八十七年十一月十九日，而刑事訴訟法第一百條之一第一項規定「訊問
        被告應全程連續錄音，必要時並應全程連續錄影」係於八十八年四月二十一
        日修正時所規定，是以本件未錄音、錄影之情形，尚不得指為違法，合先敘
        明。
    II、依甲○○前之供述，海洛因係自其「身上起出」，然觀諸卷附搜索扣押證明
        筆錄關於扣押物第一項之海洛因係「於右述地點二樓房間起獲」，二者雖不
        相符，然海洛因是自甲○○身上起出，此業據甲○○於本院調查時供明，是
        以辯護人以此指摘，自非妥適。
    III、惟甲○○於警訊之上開供述，係供稱向被告購買安非他命及海洛因，然於偵
        查中，則供稱伊向被告買過二、三次海洛因，第一次是這個月十日左右，最
        後一次是今天，都買一千元一小包，都在乙○○住處附近交貨（參偵查卷第
        十八頁）等語，就其於警訊、偵查中所供，於警訊偵查中並未供及購買安非
        他命之情事，且就海洛因購買之次數，於警訊時為買過三、四次之多，偵查
中則稱二、三次，二者復不相同。
    Ⅳ、另甲○○於原審及本院調查時均供稱伊無吸食安非他命，但有施用海洛因，
        海洛因是和乙○○一起合資買的。原先伊和他約好一起去買，後來伊有事不
        能去，就拿二千元給他，合資買了半錢，買回來後，他拿０．四公克給伊，
        伊不知道他是向何人買的。在警察局偵訊時，伊說有向乙○○買海洛因及安
        非他命，係因伊和他有債務糾紛，他揚言要對伊不利，伊才會咬他等語，足
        見其先後所供非一，難以採為被告斷罪之基礎。
    Ⅴ、就被告與甲○○間之債務糾紛一事，甲○○係供稱伊和被告一起在酒店做事
        ，有一次伊朋友來消費了將近五萬元，沒有錢付，被告先幫我代墊，約定伊
        領薪水時再還給被告，因為伊另外有跟會，錢不夠，所以沒有還，被告對伊
        很不滿，揚言要對伊不利等語，與被告伊代墊二萬多元，二者雖有不符，但
        尚難據此即認定被告有購買海洛因、安非他命予甲○○之證據。
    Ⅵ、於被告住處扣得之海洛因僅二小包毛重一．六公克，數量不多，且無扣得供
        販賣所用之器具，另於被告及甲○○住處均無扣得安非他命，依甲○○之前
        所供伊無吸食安非他命，如何認定被告有販賣安非他命之情事。另吸管、空
        袋、吸食器經檢驗結果雖有安非他命反應，但此與販賣之情形尚屬有間，難
        據此而為認定販賣之論據，併予指明。
五、如上所述，被告乙○○始終堅決否認上情，證人甲○○之供詞復有所扞格，因此
    就現有之證據，不得單憑甲○○之片面供述，即認定被告乙○○涉有毒品危害防
    制條例第四條第一項之販賣第一級毒品罪、第四條第二項之販賣第二級毒品罪，
    原審未詳為勾稽，以被告涉犯上開罪行，而論處被告刑責，其認事用法即有違誤
    ，被告上訴意旨否認犯罪，即有理由，原判決既有可議之處，自應由本院撤銷改
    判，並諭知被告無罪之判決。
據上論斷，應依刑事訴訟法第三百六十九條第一項前段、第三百六十四條、第三百零
一條第一項前段，判決如主文。
本案經檢察官郭啟東到庭執行職務。
中      華      民      國      九十      年      一      月     五     日
                              臺灣高等法院刑事第二十一庭
                                  審判長法  官  葉  騰  瑞
                                        法  官  莊  明  彰
                                        法  官  黃  國  忠
右正本證明與原本無異。
如不服本判決應於收受送達後十日內向本院提出上訴書狀，其未敘述上訴之理由者並
得於提起上訴後十日內向本院補提理由書（均須按他造當事人之人數附繕本）。
                                        書記官  劉  貞  達
中      華      民      國      九十      年      一      月     十     日


司法院資訊處製作；財團法人民間司法改革基金會備份。
